---
title: 'TP 1: Regresión Lineal'
author: "Claudia Roxana Aguirre"
date: "29 de Octubre, 2021"
output:
  html_document:
    df_print: paged
---

# Preparación de datos
```{r}
library(tidyverse)
library(tidymodels)
library(knitr)
library(kableExtra)
library(corrr)
library(GGally)
library(ggplot2)
```
```{r}
dt_train = read_csv("encuesta_salud_train.csv") 
dt_test = read_csv("encuesta_salud_test.csv") 
dt_train_6 = read_csv("encuesta_salud_modelo6.csv") 
```
```{r}
#Se renombran variables en los datasets de training y testing para facilitar la lectura-
dt_train <- dt_train %>% rename( nivel_edu = nivel_educativo,
                     frec_hambre_m = frecuencia_hambre_mensual,
                     q_comida_rapida = dias_consumo_comida_rapida,
                     edad_alcohol = edad_consumo_alcohol,
                     frec_alcohol_d =consumo_diario_alcohol,
                     act_fisica_s = dias_actividad_fisica_semanal,
                     frec_frutas_s = consumo_semanal_frutas,
                     frec_verdura_s = consumo_semanal_verdura,
                     frec_gaseosas_s = consumo_semanal_gaseosas,
                     frec_snacks_s = consumo_semanal_snacks,
                     frec_comida_grasa_s = consumo_semanal_comida_grasa
                     )

dt_test <- dt_test %>% rename( nivel_edu = nivel_educativo,
                     frec_hambre_m = frecuencia_hambre_mensual,
                     q_comida_rapida = dias_consumo_comida_rapida,
                     edad_alcohol = edad_consumo_alcohol,
                     frec_alcohol_d =consumo_diario_alcohol,
                     act_fisica_s = dias_actividad_fisica_semanal,
                     frec_frutas_s = consumo_semanal_frutas,
                     frec_verdura_s = consumo_semanal_verdura,
                     frec_gaseosas_s = consumo_semanal_gaseosas,
                     frec_snacks_s = consumo_semanal_snacks,
                     frec_comida_grasa_s = consumo_semanal_comida_grasa
                     )

dt_train_6 <- dt_train_6 %>% rename( nivel_edu = nivel_educativo,
                     frec_hambre_m = frecuencia_hambre_mensual,
                     q_comida_rapida = dias_consumo_comida_rapida,
                     edad_alcohol = edad_consumo_alcohol,
                     frec_alcohol_d =consumo_diario_alcohol,
                     act_fisica_s = dias_actividad_fisica_semanal,
                     frec_frutas_s = consumo_semanal_frutas,
                     frec_verdura_s = consumo_semanal_verdura,
                     frec_gaseosas_s = consumo_semanal_gaseosas,
                     frec_snacks_s = consumo_semanal_snacks,
                     frec_comida_grasa_s = consumo_semanal_comida_grasa
                     )
```
# Análisis exploratorio
### Estructura y variables

El archivo de training tiene _7024_ filas y _16_ columnas. 
Las variables con las que se van a trabajar contienen los siguientes datos:

* __consumo_diario_alcohol__ (medido en tragos): (0.0, 0.5, 1.0, 2.0, 3.0, 4.0 y 5.0).

* __dias_actividad_fisica_semanal__: (0, 1, 2, 3, 4, 5, 6, 7)

* __dias_consumo_comida_rapida__: (0, 1, 2, 3, 4, 5, 6, 7)

* __edad__: (12, 13, 14, 15, 16, 17, 18)

* __altura__: (de 125  a 200) 

* __peso__: (de 27 a 144)

* __genero__: (Femenino", "Masculino)

* __nivel_educativo__: (1er año/10mo grado nivel Polimodal o 3er año nivel Secundario, 2do año/11vo grado nivel Polimodal o 4to año nivel Secundario,
3er año/12vo grado nivel Polimodal o 5to año nivel Secundario, 8vo grado nivel Primario/Polimodal o 1er año nivel Secundario,9no grado nivel Primario/Polimodal o 2do año nivel Secundario, Dato perdido).

* __frecuencia_hambre_mensual__: (Algunas veces, Casi siempre, Dato perdido, Nunca, Rara vez, Siempre)

* __edad_consumo_alcohol__: (10 o 11 años, 12 o 13 años, 14 o 15 años, 16 o 17 años, 18 años o más, 7 años o menos, 8 o 9 años, Nunca tomé alcohol más que unos pocos sorbos)

* __consumo_semanal_frutas__: (1 a 3 veces durante los últimos 7 días, 1 vez al día, 2 veces al día, 3 veces al día, 4 a 6 veces durante los últimos 7 días, 4 o más veces al día, Dato perdido, No comí frutas durante los últimos 7 días)

* __consumo_semanal_verdura__: (1 a 3 veces durante los últimos 7 días, 1 vez al día, 2 veces al día, 3 veces al día, 4 a 6 veces durante los últimos 7 días, 4 o más veces al día, Dato perdido, No comí verduras ni hortalizas durante los últimos 7 días)

* __consumo_semanal_gaseosas__: (1 a 3 veces durante los últimos 7 días, 1 vez al día, 2 veces al día, 3 veces al día, 4 a 6 veces durante los últimos 7 días, 4 o más veces al día, Dato perdido, No tomé gaseosas en los últimos 7 días)

* __consumo_semanal_snacks__: (1 a 3 veces durante los últimos 7 días, 1 vez al día, 2 veces al día, 3 veces al día, 4 a 6 veces durante los últimos 7 días, 4 o más veces al día, Dato perdido, No comí comida salada o snacks en los últimos 7 días)

* __consumo_semanal_comida_grasa__: (1 a 3 veces durante los últimos 7 días, 1 vez al día, 2 veces al día, 3 veces al día, 4 a 6 veces durante los últimos 7 días, 4 o más veces al día, Dato perdido, No comí comida alta en grasa en los últimos 7 días)

Como variables numéricas están: __altura__ y __peso__.
Luego __consumo_diario_alcohol__, __dias_actividad_fisica_semanal__, __dias_consumo_comida_rapida__ y __edad__ contienen valores discretos y acotados al dominio, por lo que se podrían considerar categóricas.
El resto de las variables son todas categóricas.

```{r}
dt_train %>% glimpse()
```
### Correlación entre variables numéricas 
```{r}
dt_train %>% select(edad, altura, peso,frec_alcohol_d, act_fisica_s, q_comida_rapida) %>%
  correlate() %>% rplot()
```

```{r}
# Correlación entre variables numéricas (las más significativas)
cor(dt_train$peso, dt_train$edad)
cor(dt_train$peso, dt_train$altura)
cor(dt_train$peso, dt_train$q_comida_rapida)
cor(dt_train$peso, dt_train$frec_alcohol_d)
cor(dt_train$peso, dt_train$act_fisica_s)
cor(dt_train$altura, dt_train$edad)
cor(dt_train$frec_alcohol_d, dt_train$edad)
```
En cuanto a las correlaciones, la más alta es entre __peso__ y __altura__ con 0.5759839, luego le sigue la __edad__ y __peso__ con 0.2846795. Finalmente __altura__ y __edad__ con 0.2539131 y __frec_alcohol_d__ y __edad__ con 0.2288491, siendo todas asociaciones lineales positivas.

### Apertura por género
```{r}
dt_train %>% 
  select(genero,edad, altura, frec_alcohol_d, act_fisica_s, q_comida_rapida, peso) %>% 
  mutate(genero = factor(genero)) %>%  
  ggpairs(., mapping = aes(colour = genero), title = "Matriz de correlaciones",
          upper = list(continuous = wrap("cor", size = 3, hjust=0.6)), legend = 25, progress=FALSE) + 
  theme(axis.text.x = element_text(angle=45, vjust=0.5), legend.position = "bottom") +
  theme_bw() 
```

```{r}
ggplot(data = dt_train, aes(x = peso, y= altura, color = genero)) +
  geom_point(alpha = 0.75) + 
  labs(title = "Peso y Altura por género") + 
  theme(legend.position = 'none') + 
  facet_wrap(~ genero)

ggplot(data = dt_train, aes(x = peso, y= edad, color = genero)) +
  geom_point(alpha = 0.75) + 
  labs(title = "Peso y Edad por género") + 
  theme(legend.position = 'none') + 
  facet_wrap(~ genero)

ggplot(data = dt_train, aes(x = altura, y= edad, color = genero)) +
  geom_point(alpha = 0.75) + 
  labs(title = "Altura y Edad por género") + 
  theme(legend.position = 'none') + 
  facet_wrap(~ genero)

ggplot(data = dt_train, aes(x = frec_alcohol_d, y= edad, color = genero)) +
  geom_point(alpha = 0.75) + 
  labs(title = "Frecuencia de alcohol diario y Edad por género") + 
  theme(legend.position = 'none') + 
  facet_wrap(~ genero)
```

En el caso de la relación entre __peso__ y __altura__ según el __género__, se observa que los hombres alcanzan mayores alturas y mayores pesos que las mujeres.
Además en algunos casos las mujeres tienen mayor peso que los hombres dada la misma altura.
Luego, como se comentó anteriormente, tanto la __edad__ como la __frecuencia_alcohol_diaria__ están discretizadas, viendose barras más que una nube de puntos.

### Hambre mensual, consumo semanal de verdura y consumo semanal de comida grasa

```{r}
ggplot(dt_train, aes(x= frec_hambre_m, fill= frec_verdura_s)) +
  geom_bar(aes(y = (..count..)/sum(..count..))) +
  labs(title = "Distribución de Frecuencia de Hambre",
       subtitle = "(Subdividido por consumo de verdura)") + 
  guides(fill = guide_legend(title = "Verduras")) +
  scale_x_discrete("Hambre") + 
  scale_y_continuous("", labels=scales::percent) +
  theme(axis.text.x = element_text(angle = 70, hjust = 1))
```
```{r}
ggplot(dt_train, aes(x= frec_hambre_m, fill= frec_comida_grasa_s)) +
  geom_bar(aes(y = (..count..)/sum(..count..))) +
  labs(title = "Distribución de Frecuencia de Hambre",
       subtitle = "(Subdividido por consumo de comida grasa)") + 
  guides(fill = guide_legend(title = "Comidas grasas")) +
  scale_x_discrete("Hambre") + 
  scale_y_continuous("", labels=scales::percent) +
  theme(axis.text.x = element_text(angle = 70, hjust = 1))
```

La gran mayoría, "nunca" paso hambre, siguiéndoles los que "rara vez" pasaron hambre y finalmente los que "algunas veces" pasaron hambre. Las demás categorías ("casi siempre", "dato perdido" y "siempre") contienen muy pocas personas.

Ahora bien, si observamos dichas categorías relacionadas al consumo de verduras, se observa que gran parte consume verduras en mayor o menor medida, siendo la opción ganadora de “1 a 3 veces  en los últimos 7 días” y siguiéndole de “4 a 6 veces  en los últimos 7 días” para las categorías “nunca” y “rara vez”, mientras que para “algunas veces” hay un empate entre ellas.

Por último, si observamos dichas categorías relacionadas al consumo de comidas grasas, vemos que para las categorías “nunca”, “rara vez” y “algunas veces” la opción ganadora de consumo de grasas se da de “1 a 3 veces en los últimos 7 días”. 
Luego en el caso de “nunca” la opción siguiente es “no comió grasas en los últimos 7 días”, mientras que en “rara vez” y “algunas veces” hay un empate entre “4 a 6 veces en los últimos 7 días” versus “no comió grasas en los últimos 7 días”. 

Finalmente, gran parte de las personas comen igual frecuencia de verduras y comidas grasas (1 a 3 veces durante los últimos 7 días).

# Modelo Inicial
```{r}
modelo_inicial = lm(formula = peso ~ altura + edad + genero + act_fisica_s + frec_alcohol_d, data= dt_train)
tidy_modelo_inicial <- tidy(modelo_inicial, conf.int = TRUE)
tidy_modelo_inicial
```
### Coeficientes estimados
#### Interpretación
* __Intercept:__ (Categoría basal de la variable categórica) El valor del coeficiente estimado es la media del peso para personas sin altura, sin edad con 0 actividad física semanal y con 0 consumo de alcohol diario. 
En este modelo es -68.922688070 kilogramos, lo cual no tiene sentido ya que una persona debería tener al menos altura y edad. Además no podría tener un peso negativo.

* __generoMasculino:__ El valor del coeficiente estimado es la diferencia en los niveles medios del género masculino respecto al género femenino (categoría basal). Es decir, este coeficiente = 1.262643558 indica cuanto más alto es el peso para el género masculino respecto del género femenino (categoría basal), dado una altura, una edad,una actividad física semanal y un consumo de alcohol diario.

* __Altura:__ El coeficiente estimado es 0.650606544 kilogramos, lo que indica que si mantenemos la edad, el género,la actividad física semanal y el consumo de alcohol diario constantes, cada incremento adicional de un centímetro de altura corresponde a un aumento de 0.650606544 kilogramos, en promedio en el peso de la persona.  

* __Edad:__ El coeficiente estimado es 1.406727060 kilogramos, lo que indica que si mantenemos la altura, el genero, la actividad física semanal y el consumo de alcohol diario constantes, cada incremento adicional de un año en la edad corresponde a un aumento de 1.406727060 kilogramos, en promedio en el peso de la persona.  

* __act_fisica_s:__ El coeficiente estimado es -0.087391031 kilogramos, lo que indica que si mantenemos la altura, el genero,la edad y el consumo de alcohol diario constantes, cada incremento adicional de un día de actividad física corresponde a una disminución de 0.087391031 kilogramos, en promedio en el peso de la persona.  

* __frec_alcohol_d:__ El coeficiente estimado es 0.007271379 kilogramos, lo que indica que si mantenemos la altura, el genero, la edad y la actividad física semanal constantes, cada incremento adicional de un trago corresponde a un aumento de 0.007271379 kilogramos, en promedio en el peso de la persona.

#### Significatividad
Se observa que las variables _altura_, _edad_ y _genero masculino_ resultan estadísticamente significativas para explicar el peso de las personas (p-valores < 0.05, resultado de aplicar el test t). Además, se puede apreciar que los intervalos de confianza (IC) del 95% de dichas variables no contienen al 0.
Por otro lado, las variables _actividad física semanal_ y _consumo de alcohol diario_ no resultan estadísticamente significativas (p-valores > 0.05 y sus ICs conteniendo al 0).

La tabla de ANOVA muestra que, según el resultado del test F, la variable __genero__ en su conjunto resulta estadísticamente significativa para explicar el peso (p-valor < 0.05)
```{r}
tidy(anova(modelo_inicial))
```
Observando el resultado del test-F (Test de significatividad global) vemos que el modelo si resulta significativo para explicar el peso (P-valor < 0.05).  
Además, el modelo logra explicar una variablidad del 35.2 %, observando el _R^2^ ajustado_ 
```{r}
glance(modelo_inicial)
```
# Modelo categóricas
```{r}
dt_train_1 = dt_train
#Se cambia la categoría basal
dt_train_1 <- dt_train_1 %>% mutate(frec_snacks_s = as.factor(frec_snacks_s))
dt_train_1 <- dt_train_1 %>% mutate(frec_snacks_s = relevel(frec_snacks_s, ref = "No comí comida salada o snacks en los últimos 7 días"))

#Se crea un modelo con interación entre edad y género.
modelo_interacion = lm(formula = peso ~ altura + frec_snacks_s + genero*edad, data= dt_train_1)
tidy_modelo_interaccion <- tidy(modelo_interacion, conf.int = TRUE) %>%  arrange(p.value)
tidy_modelo_interaccion
```
### Coeficientes estimados
#### Interpretación
##### consumoSemanalSnacks
* __frec_snacks_s1 a 3 veces durante los últimos 7 días: __ El coeficiente estimado muestra cuando disminuye (1.35163 kilogramos) el peso medio para aquellas personas que comen snacks de 1 a 3 veces respecto de aquellos que no comieron snacks en los ultimos 7 días (categoría basal), dada la altura, edad y genero. 

* __frec_snacks_s1 vez al día: __ El coeficiente estimado muestra cuando disminuye (0.60788 kilogramos) el peso medio para aquellas personas que comen snacks de 1 vez al día respecto de aquellos que no comieron snacks en los ultimos 7 días (categoría basal), dada la altura, edad y genero. 

* __frec_snacks_s2 veces al día: __ El coeficiente estimado muestra cuando disminuye (1.09466 kilogramos) el peso medio para aquellas personas que comen snacks de 2 veces al día respecto de aquellos que no comieron snacks en los ultimos 7 días (categoría basal), dada la altura, edad y genero. 

* __frec_snacks_s3 veces al día: __ El coeficiente estimado muestra cuando disminuye (1.27596 kilogramos) el peso medio para aquellas personas que comen snacks de 3 veces al día respecto de aquellos que no comieron snacks en los ultimos 7 días (categoría basal), dada la altura, edad y genero. 

* __frec_snacks_s4 a 6 veces durante los últimos 7 días: __ El coeficiente estimado muestra cuando disminuye (2.27004 kilogramos) el peso medio para aquellas personas que comen snacks de 4 a 6 veces durante los últimos 7 días respecto de aquellos que no comieron snacks en los ultimos 7 días (categoría basal), dada la altura, edad y genero. 

* __frec_snacks_s4 o más veces al día: __: El coeficiente estimado muestra cuando disminuye (2.56697 kilogramos) el peso medio para aquellas personas que comen snacks de 4 o más veces al día respecto de aquellos que no comieron snacks en los ultimos 7 días (categoría basal), dada la altura, edad y genero. 

* __frec_snacks_sDato perdido: __ El coeficiente estimado muestra cuando disminuye (4.44042 kilogramos) el peso medio para aquellas personas que no completaron la opción respecto de aquellos que no comieron snacks en los ultimos 7 días (categoría basal), dada la altura, edad y genero. 

En el caso de la variable __consumoSemanalSnacks__, se observa que algunos tipos de consumo de snacks resultan estadísticamente significativos para explicar el peso (p-valores < 0.05) mientras otros tipos de consumo no ( __frec_snacks_s1 vez al día__, __frec_snacks_s2 veces al día__ y __frec_snacks_s3 veces al día__). Lo mismo se observa a través de los intervalos de confianza del 95%, donde algunos contienen al cero y otros no. Se chequea si los valores medios del peso de las personas son los mismos para los distintos tipos de consumo de snacks respecto del tipo __"No comí comida salada o snacks en los últimos 7 días"__  (categoría basal). 

##### genero.edad
Como la variable __generoMasculino__ asume solamente valores 0 y 1, el termino de la interacción __generoMasculino:edad__ valdrá 0 si __generoMasculino__ = 0 (o sea para las mujeres) y será igual a __edad__ siempre que __generoMasculino__ = 1 (o sea para los hombres).

* __edad__: El coeficiente estimado es la pendiente de la edad en el grupo de mujeres. Indica que por cada aumento en 1 unidad de la edad entre las mujeres, el peso medio aumenta 1.22 unidades. 

* __generoMasculino:edad__: El coeficiente estimado representa el aumento en 0.39 de la pendiente en el grupo de hombres con respecto al de las mujeres. 


La interacción __generoMasculino:edad__ resulta estadísticamente significativa (p-valor < 0.05), es decir que la edad tiene un efecto diferente en el peso dependiendo del género de la persona. Notar que la variable __generoMasculino__ deja de ser significativa.

Este modelo logra explicar una variablidad del 35.6%
```{r}
glance(modelo_interacion)
```

### Variable consumoSemanalSnacks
#### Evaluación de significatividad conjunta
```{r}
tidy(anova(modelo_interacion))
```
La tabla de ANOVA muestra que, según el resultado del test F, la variable __frec_snacks_s__ en su conjunto resulta estadísticamente significativa para explicar al peso (p-valor < 0.05). Es decir, que pese a que algunas categorías en su comparación individual con la categoría basal sean poco significativas, la variable en su conjunto sí resulta significativa para el modelo.

#### Redefinición de las categorías:
Teniendo en cuenta que las siguientes categorías no son significativas: __frec_snacks_s1 vez al día__, __frec_snacks_s2 veces al día__ y __frec_snacks_s3 veces al día__, se propone un nuevo agrupamiento para la variable __frec_snacks_s__.
Luego, todas las categorías siguen igual, salvo __frec_snacks_s1 vez al día__, __frec_snacks_s2 veces al día__, __frec_snacks_s3 veces al día__ y __4 a 6 veces durante los últimos 7 días__ que son incluidas en una única nueva categoría __"Todos los días en los últimos 7 días"__.
La clasificación original usaba por un lado como referencia los "ultimos 7 días", pero además incluía demasiado detalle al suponer que la persona comía todos los días snacks (1, 2, 3, 4 o 6 veces al día durante los ultimos 7 días). Entonces se decide una categorización más homogenea.   

```{r}
nueva_categoria = "Todos los días en los últimos 7 días"
# Se agrega la nueva agrupación de categorías en una nueva variable "frec_snacks_s_v2", tanto para el dataset de training como para el dataset de testing.

dt_train_2 <- dt_train_1 %>% 
  mutate(frec_snacks_s_v2 = case_when(frec_snacks_s == "1 vez al día" ~ nueva_categoria,
                frec_snacks_s == "2 veces al día" ~ nueva_categoria,
                frec_snacks_s == "3 veces al día" ~ nueva_categoria,
                frec_snacks_s == "4 o más veces al día" ~ nueva_categoria,
                frec_snacks_s == "No comí comida salada o snacks en los últimos 7 días" ~  "No comí comida salada o snacks en los últimos 7 días",
                frec_snacks_s == "1 a 3 veces durante los últimos 7 días" ~ "1 a 3 veces durante los últimos 7 días",
                frec_snacks_s == "4 a 6 veces durante los últimos 7 días" ~ "4 a 6 veces durante los últimos 7 días" ,
                frec_snacks_s == "Dato perdido" ~ "Dato perdido" ))


dt_test_2 <- dt_test %>% 
  mutate(frec_snacks_s_v2 = case_when(frec_snacks_s == "1 vez al día" ~ nueva_categoria,
                frec_snacks_s == "2 veces al día" ~ nueva_categoria,
                frec_snacks_s == "3 veces al día" ~ nueva_categoria,
                frec_snacks_s == "4 o más veces al día" ~ nueva_categoria,
                frec_snacks_s == "No comí comida salada o snacks en los últimos 7 días" ~  "No comí comida salada o snacks en los últimos 7 días",
                frec_snacks_s == "1 a 3 veces durante los últimos 7 días" ~ "1 a 3 veces durante los últimos 7 días",
                frec_snacks_s == "4 a 6 veces durante los últimos 7 días" ~ "4 a 6 veces durante los últimos 7 días" ,
                frec_snacks_s == "Dato perdido" ~ "Dato perdido" ))
```

Notar que ahora cada categoria de __frec_snacks_s2__ resulta estadisticamente significativa (p-valores < 0.05)
```{r}
#Se cambia la categoria basal
dt_train_2 <- dt_train_2 %>% 
  mutate(frec_snacks_s_v2 = as.factor(frec_snacks_s_v2))  %>% 
  mutate(frec_snacks_s_v2 = relevel(frec_snacks_s_v2, ref = "No comí comida salada o snacks en los últimos 7 días"))

modelo_interacion_2 = lm(formula = peso ~ altura + frec_snacks_s_v2 + genero*edad, data= dt_train_2)
tidy_modelo_interaccion_2 <- tidy(modelo_interacion_2, conf.int = TRUE) %>%  arrange(p.value)
tidy_modelo_interaccion_2
```
Luego, se mantiene la variabilidad explicada en 35.6%.
```{r}
glance(modelo_interacion_2)
```
# Modelos propios y evaluación
### Creación de 2 modelos múltiples adicionales
#### Modelo 1 propuesto
Se decide probar con todas las variables para aprovechar toda la información con que se cuenta.
```{r}
modelo_propuesto_1 = lm(formula = peso ~ altura + edad + genero + nivel_edu + frec_hambre_m + q_comida_rapida + edad_alcohol + frec_alcohol_d + act_fisica_s + frec_frutas_s + frec_verdura_s + frec_gaseosas_s + frec_snacks_s + frec_comida_grasa_s, data= dt_train)
```
#### Modelo 2 propuesto
Se observa que las personas que nunca pasaron hambre son 4844 mientras que el resto de las categorías suma 2180, por eso se decide crear la variable __paso_hambre__ indicando si paso o no hambre en el último mes.
```{r}
dt_train %>% group_by(frec_hambre_m) %>% count()
```
```{r}
#Cambiar la variable "frec_hambre_m" por "paso_hambre" (pasó hambre en el último mes) .
dt_train_propuesta_2 = dt_train %>% 
  mutate(paso_hambre = case_when(frec_hambre_m == "Nunca" ~ "No",
                                 frec_hambre_m == "Algunas veces" ~ "Si",
                                 frec_hambre_m == "Casi siempre" ~ "Si",
                                 frec_hambre_m == "Dato perdido" ~ "Dato perdido",
                                 frec_hambre_m == "Rara vez" ~ "Si",
                                 frec_hambre_m == "Siempre" ~ "Si"))

dt_test_propuesta_2 = dt_test %>% 
  mutate(paso_hambre = case_when(frec_hambre_m == "Nunca" ~ "No",
                                 frec_hambre_m == "Algunas veces" ~ "Si",
                                 frec_hambre_m == "Casi siempre" ~ "Si",
                                 frec_hambre_m == "Dato perdido" ~ "Dato perdido",
                                 frec_hambre_m == "Rara vez" ~ "Si",
                                 frec_hambre_m == "Siempre" ~ "Si"))
```

```{r}
modelo_propuesto_2 = lm(formula = peso ~ altura + edad + genero + paso_hambre, data= dt_train_propuesta_2)
```
### Evaluación de la performance de los modelos
#### En training
```{r}
#Se arman listas de los modelos
modelos <- list(modelo_ini = modelo_inicial, modelo_interac_2 = modelo_interacion_2, modelo_prop_1 = modelo_propuesto_1, modelo_prop_2 = modelo_propuesto_2)
#Se calculan las métricas para todos los modelos
purrr::map_df(modelos, broom::glance, .id = "modelo") %>% arrange(desc(adj.r.squared))
```
De los 4 modelos, el que mejor permite medir el porcentaje de variabilidad explicada del peso es el _modelo  propuesto 1_ con un _R^2^ ajustado_ de 0.3608120 (aunque su diferencia con el siguiente  _modelo categóricas_ es solo de 0.0033).  

```{r}
#Se aplica función augment -para predecir el peso- para los modelos incluidos en la lista.
lista_pred_training = map(.x = modelos, .f = augment)
#Se obtiene el R cuadrado, RMSE y MAE para los modelos incluidos en la lista.
map_dfr(.x = lista_pred_training, .f = metrics, truth = peso, estimate = .fitted, .id="modelo") %>% arrange(.estimate)
```
 Luego el modelo que tiene menor _MAE_ (7.3946489) y _RMSE_ (9.8198125) sigue siendo el _modelo  propuesto 1_ y el que le sigue es el _modelo categóricas_

#### En testing
```{r}
#Modelo inicial
pred_modelo_ini_test = augment(modelo_inicial, newdata = dt_test)
metrics(data = pred_modelo_ini_test, truth = peso, estimate= .fitted)
#Modelo categóricas con variable con categoría __consumoSemanalSnacks__ redefinida
pred_modelo_interac_2_test = augment(modelo_interacion_2, newdata = dt_test_2)
metrics(data = pred_modelo_interac_2_test, truth = peso, estimate= .fitted)
#Modelo propuesto 1
pred_modelo_propuesto1_test = augment(modelo_propuesto_1, newdata = dt_test)
metrics(data = pred_modelo_propuesto1_test, truth = peso, estimate= .fitted)
#Modelo propuesto 2
pred_modelo_propuesto2_test = augment(modelo_propuesto_2, newdata = dt_test_propuesta_2)
metrics(data = pred_modelo_propuesto2_test, truth = peso, estimate= .fitted)
```
El _MAE_ más bajo lo tiene el _modelo propuesto 1_ con 7.5561039 (pero con el modelo siguiente _modelo categóricas_ solo tiene una diferencia de 0.0013), mientras que el _RSME_ más bajo lo tiene el _modelo categóricas_ con 10.1861909.
```{r}
#Cálculo de R cuadrado ajustado (https://statologos.jaol.net/r-ajustado-al-cuadrado-en-r/)
adjusted_r2 <- function (modelo,r.squared,nro_obs) {
    return (1 - ((1-r.squared) * ( nro_obs -1) / (nro_obs - length(modelo$coefficients) -1)))
}
```

```{r}
adjusted_r2(modelo_inicial, 0.3433755, nrow(dt_test))
adjusted_r2(modelo_interacion_2, 0.3467361, nrow(dt_test_2))
adjusted_r2(modelo_propuesto_1, 0.3428871, nrow(dt_test))
adjusted_r2(modelo_propuesto_2, 0.3426815, nrow(dt_test_propuesta_2))
```
En el caso del _R^2^ ajustado_ el valor de mayor variabilidad se obtiene con el _modelo categóricas_

Finalmente el mejor modelo para predecir el peso es el _modelo categóricas_ , ya que fue el que mejores métricas devolvió utilizando el dataset de testing. Es decir, evaluando sobre datos que nunca habia visto.

# Diagnóstico del modelo
Análisis de los supuestos del modelo lineal para el __modelo inicial__

```{r}
plot(modelo_inicial)
```

__Residuos versus valores predichos:__ No parece existir una estructura clara de datos, por lo que se podría decir que se cumple el supuesto de homocedasticidad.

__Normal QQ plot:__ El extremo superior derecho no se ajusta a la distribución teórica (∼N(0,1)), por lo que no parece seguir una distribución normal.

__Residual versus leverage:__ El leverage mide cuan influentes son los puntos en el modelo. En este gráfico algunas observaciones aparecen bastante separadas, indicando un alto leverage. El gráfico destaca las observaciones 6818, 2094 y 93. Significa que estas observaciones cambian mucho al modelo.

__Diagnóstivo del modelo:__ El modelo no cumple con los supuestos del modelo lineal. Parecen existir 2 problemas: falta de normalidad y la presencia de observaciones con alto leverage.

# Modelo robusto
Se incorporan al dataset original de train algunas observaciones adicionales que pueden incluir valores atípicos. Se quiere observar en particular la relación entre peso y altura:
```{r}
ggplot(data = dt_train, aes(x = peso, y= altura)) +
  geom_point(alpha = 0.75) + 
  labs(title = "Peso y Altura (Modelo original)") + 
  theme(legend.position = 'none') 

ggplot(data = dt_train_6, aes(x = peso, y= altura)) +
  geom_point(alpha = 0.75) + 
  labs(title = "Peso y Altura (Modelo con posibles outliers)") + 
  theme(legend.position = 'none') 
```

Cambia la relación entre el peso y la altura. En el dataset con posibles outliers las personas (según peso y altura) se dividen en 2 grupos, uno más denso donde a mayor peso crece más rápidamente la altura que con el dataset original y otra agrupación adicional de puntos hacia la derecha con pesos más grandes que no existían en el dataset original.  

### Entrenamiento del modelo inicial con nuevos datos.
```{r}
modelo_inicial_con_outliers = lm(formula = peso ~ altura + edad + genero + act_fisica_s + frec_alcohol_d, data= dt_train_6)
tidy_modelo_inicial_con_outliers  <- tidy(modelo_inicial_con_outliers, conf.int = TRUE)
```
### Comparación de coeficientes (modelo inicial entrenado con nuevos datos versus con el set de datos original)
```{r}
tidy_modelo_inicial_con_outliers 
tidy_modelo_inicial
```
En cuanto a los coeficientes, si bien los valores estimados y sus errores standard cambian, no se producen grandes saltos. Además, siguen siendo estadísticamente significativos los mismos coeficientes en ambos modelos.

### Comparación de métricas (modelo inicial entrenado con nuevos datos versus con el set de datos original)
```{r}
pred_modelo_ini_con_outliers = augment(modelo_inicial_con_outliers, newdata = dt_train_6)
metrics(data = pred_modelo_ini_con_outliers, truth = peso, estimate= .fitted)

pred_modelo_ini_ori = augment(modelo_inicial, newdata = dt_train)
metrics(data = pred_modelo_ini_ori, truth = peso, estimate= .fitted)
```
El _RMSE_ del _modelo original_ es de 9.9101379 y el _MAE_ es de 7.4552017, ambos menores que el del _modelo con outliers_.

```{r}
glance(modelo_inicial_con_outliers)
glance(modelo_inicial)
```
El _R^2^ ajustado_ del _modelo inicial_  logra explicar una variabilidad en un 35.4% mientras que el _modelo con outliers_ solo logra explicar el 27.2%.
Todas las métricas dan mejor para el _modelo original_

### Entrenamiento con un modelo robusto.
```{r}
library(robustbase)

modelo_inicial_robusto = lmrob(formula = peso ~ altura + edad + genero + act_fisica_s + frec_alcohol_d, data= dt_train_6)
tidy_modelo_inicial_robusto  <- tidy(modelo_inicial_robusto, conf.int = TRUE)
```
### Comparación de coeficientes (Robusto y no Robusto)
```{r}
tidy_modelo_inicial_con_outliers
tidy_modelo_inicial_robusto
```
En cuanto a los coeficientes, si bien los valores estimados y sus errores standard cambian, no se producen grandes saltos. Además, siguen siendo estadísticamente significativos los mismos coeficientes en ambos modelos.

### Comparación de performance (Robusto y no Robusto)
```{r}
pred_modelo_inicial_robusto = augment(modelo_inicial_robusto, newdata = dt_train_6)
metrics(data = pred_modelo_ini_con_outliers, truth = peso, estimate= .fitted)
metrics(data = pred_modelo_inicial_robusto, truth = peso, estimate= .fitted)
```
Con el ajuste robusto se pueden detectar outliers mirando aquellas observaciones cuyos pesos (robustos) asignados por el ajuste de __lmrob__ sean muy chicos (pesos cero o muy cercanos a él). 
```{r}
summary(modelo_inicial_robusto)
```
En este caso se detectaron 62 observaciones como outliers.

Ahora bien, si comparamos las métricas de ambos modelos, el _RMSE_ es mayor en 0.0005 y el _MAE_ es mayor en 0.1115 en el _modelo con outliers_ respecto del _modelo robusto_. Es decir que las medidas de performance dan casi similares, es solo infimamente mejor en el _modelo robusto_.
Entonces, en este caso se puede concluir que la presencia de outliers no afectó demasiado al modelo original (que es no robusto).



########## -







